臺灣高等法院刑事判決
109年度上訴字第523號
上  訴  人  臺灣桃園地方檢察署檢察官陳建勳
被      告  沈珍怡



上列上訴人因被告違反毒品危害防制條例案件，不服臺灣桃園地
方法院中華民國108年9月25日第一審判決（108年度審訴字第124
0號；起訴案號：臺灣桃園地方檢察署108年度毒偵字第456、292
4號），提起上訴，本院判決如下：
    主  文
上訴駁回。
    犯罪事實及理由
一、上訴審理範圍：
　　按上訴得對於判決之一部為之；未聲明為一部者，視為全部
    上訴。刑事訴訟法第348條第1項定有明文。檢察官不服原判
    決而提起上訴，上訴書已載明不服原判決關於被告沈珍怡施
    用第二級毒品、施用第一級毒品部分，雖上訴書所載理由，
    僅就被告施用第一級毒品部分，為具體指摘；惟依上開規定
    ，其上訴效力仍及於被告施用第二級毒品部分，合先敘明。
二、本案經本院審理結果，認第一審以被告犯毒品危害防制條例
    第10條第1項、第2項之施用第一級、第二級毒品罪，累犯，
    各處有期徒刑6月，並定應執行有期徒刑10月，及諭知易科
    罰金之折算標準，核其認事用法及量刑均無不當，應予維持
    ，除以下更正及補充外，其餘均引用第一審判決書記載之犯
    罪事實、證據及理由（如附件）。
(一)犯罪事實一、㈡所載「於107年8月20日為警採尿回溯26小時
    內某時，在臺灣地區某不詳地點，以不詳方式」，應更正為
    「於107年8月19日上午某時，在臺北市○○區○○路0段00巷00
    弄0號3樓前居處，以將海洛因摻入香菸點火吸食之方式」。
(二)證據名稱部分，應增列：被告於本院準備及審理時之自白。
三、檢察官上訴意旨略以：原判決理由認被告就犯罪事實一、㈡
    之罪（即施用第一級毒品罪），成立累犯，然參酌前案情形
    ，援引司法院釋字第775號解釋意旨，裁量不加重其最低本
    刑。而原判決既認被告施用第一級毒品犯行，無庸依刑法第
    47條第1項規定加重其刑，則主文就施用第一級毒品犯行部
    分，即不應再引用累犯之規定，否則似有判決主文與理由矛
    盾之情形等語。
四、駁回上訴之理由：
　　查原判決理由三、㈢部分，已敘明：「被告……於105年3月26
    日執行完畢，有臺灣高等法院被告前案紀錄表可佐，其於5
    年以內故意再犯本件有期徒刑以上之2罪，固為累犯」、「
    審酌……本院裁量被告上揭前科情形後，援依司法院釋字第77
    5號解釋意旨，認就犯罪事實一、㈡部分不加重其最低本刑，
    以符罪刑相當原則」，足見，原判決因被告前犯有期徒刑以
    上之罪，執行完畢後5年以內故意再犯本案施用第一級毒品
    罪，而認定被告為「累犯」，既然如此，原判決主文諭知被
    告屬「累犯」，即無不合；雖然原判決理由援引司法院釋字
    第775號解釋，所揭櫫之罪刑相當原則，而裁量不予加重其
    刑，仍無礙被告就施用第一級毒品罪為「累犯」之認定。因
    此，難認原判決有主文與理由有矛盾之情形。檢察官執前詞
    指摘原判決，並無理由，應予駁回。
五、至於，被告於本院最後一次審理時，雖表示：其於民國107
    年8月20日因通緝到案，並未查獲毒品，其係因不懂法律才
    配合警方採尿云云（本院卷第115頁）。惟按刑事訴訟法第2
    05條之2規定，司法警察官因調查犯罪情形及蒐集證據之必
    要，對於經拘提或逮捕到案之犯罪嫌疑人或被告，在有相當
    理由認為採取尿液得作為犯罪之證據時，得違反其意思，採
    取之。被告既係因毒品案件，經通緝而為警逮捕到案，警方
    在符合上開規定之情形下，本得違反被告之意願而對其進行
    採尿，被告復同意警方之採尿並予配合，難認採尿程序與法
    有違；況被告於偵訊時，經檢察官詢以「對於當日採尿送驗
    ，警方採尿過程有無意見？」被告亦表示「沒有意見」（第
    456號毒偵卷第34-35頁），且被告於歷次開庭時（偵查、第
    一審、本院首次審理），均未爭執該次之採尿送驗程序，難
    認被告於本院最後一次審理時，「靈光一閃」、「突如其來
    」之上開抗辯可採，併予指明。
據上論斷，應依刑事訴訟法第368條、第373條（依刑事判決精簡
原則，僅記載程序法條），判決如主文。
本案經檢察官朱立豪提起公訴，檢察官陳建勳提起上訴，檢察官
鄭堤升到庭執行職務。
中　　華　　民　　國　　109 　年　　4 　　月　　14　　日
　　　　　　　　　刑事第十三庭  審判長法　官  王國棟
　　　　　　　　　　　　　　　　　    法　官  許永煌
　　　　　　　 　 　　　　　　　　　　法　官  曹馨方
以上正本證明與原本無異。
施用第二級毒品部分，不得上訴。
施用第一級毒品部分，如不服本判決，應於收受送達後20日內向
本院提出上訴書狀，其未敘述上訴之理由者並得於提起上訴後20
日內向本院補提理由書（均須按他造當事人之人數附繕本）「切
勿逕送上級法院」。
                                      書記官  游秀珠
中　　華　　民　　國　　109 　年　　4 　　月　　14　　日
--------------------------------------------------------
附件：
臺灣桃園地方法院刑事判決　　　　　108年度審訴字第1240號
公　訴　人　臺灣桃園地方檢察署檢察官
被　　　告　沈珍怡
上列被告因違反毒品危害防制條例案件，經檢察官提起公訴（10
8 年度毒偵字第456 號、第2924號），被告於本院準備程序中，
就被訴事實為有罪之陳述，經本院告知簡式審判程序意旨，並聽
取當事人之意見後，本院合議庭裁定改由受命法官獨任依簡式審
判程序審理，判決如下：
    主  文
沈珍怡施用第二級毒品，累犯，處有期徒刑陸月，如易科罰金，
以新臺幣壹仟元折算壹日；施用第一級毒品，累犯，處有期徒刑
陸月，如易科罰金，以新臺幣壹仟元折算壹日。應執行有期徒刑
拾月，如易科罰金，以新臺幣壹仟元折算壹日。
扣案之殘留第二級毒品甲基安非他命之吸食器壹組沒收銷燬。
    事實及理由
一、犯罪事實：沈珍怡基於施用第一級毒品及第二級毒品之犯意
    ：
  ㈠於民國107年6月9日晚上8時許，在臺北市中山區中山北路某
    旅館內，以燒烤玻璃球吸食器之方式，施用第二級毒品甲基
    安非他命1次。嗣於同年月13日晚上7時40分許，在臺北市○○
    區○○路0段000號為警查獲，並扣得其所有供施用毒品所用之
    殘留第二級毒品甲基安非他命吸食器1組。
  ㈡於107年8月20日為警採尿回溯26小時內某時，在臺灣地區某
    不詳地點，以不詳方式，施用第一級毒品海洛因1次。
二、證據名稱：
  ㈠被告沈珍怡分別於警詢、檢察官訊問、本院準備程序及審理
    中之自白。
  ㈡如附表所示之文書證據。
  ㈢扣案之吸食器1組。
三、論罪科刑：
  ㈠核被告就犯罪事實欄一、㈠所為，係犯毒品危害防制條例第10
    條第2項之施用第二級毒品罪；就犯罪事實欄一、㈡所為，係
    犯同條第1項之施用第一級毒品罪。其施用前持有毒品之低
    度行為，應分別為施用毒品之高度行為吸收，均不另論罪。
  ㈡被告所犯2罪間，犯意各別，行為互殊，應予分論併罰。
  ㈢被告於96年間因違反藥事法案件，經臺灣新北地方法院以①97
    年度訴字第2633號判決處有期徒刑10月，上訴後，分別經臺
    灣高等法院以98年度上訴字第1799號判決、最高法院以98年
    度台上字第543號判決分別駁回上訴確定；②於99年間因持有
    第二級毒品案件，經臺灣新北地方法院以100年度訴字第161
    號判決處有期徒刑8月確定；③於100年間因偽造文書、藏匿
    人犯案件，經臺灣新北地方法院以100年度簡字第1141號判
    決分別處有期徒刑3月、3月、3月，應執行有期徒刑5月確定
    。②③各罪刑嗣經臺灣新北地方法院以100年度聲字第3191號
    裁定應執行有期徒刑1年確定後，與①罪刑接續執行，於101
    年2月21日假釋併付保護管束出監，嗣經撤銷假釋，尚餘殘
    刑4月又9日確定。④於101年間因施用毒品案件，經臺灣新北
    地方法院以103年度簡字第962號判決處有期徒刑4月確定；⑤
    於103年間因施用毒品案件，經臺灣新北地方法院以103年度
    簡字第2336號判決處有期徒刑5月確定；⑥於104年間因施用
    毒品案件，經臺灣新北地方法院以104年度簡字第1646號判
    決處有期徒刑5月確定。④⑤各罪刑嗣經臺灣新北地方法院以1
    03年度聲字第5294號裁定應執行有期徒刑8月確定，再與前
    揭殘刑4月又9日及⑥罪刑接續執行後，於105年3月26日執行
    完畢，有臺灣高等法院被告前案紀錄表可佐，其於5年以內
    故意再犯本件有期徒刑以上之2罪，固為累犯，經查：
  1.經本院審酌被告所犯前案構成累犯之罪均為施用第二級毒品
    犯行，認被告就犯罪事實一、㈠施用第二級毒品犯行部分有
    特別惡性且對刑罰反應力薄弱，爰依刑法第47條第1 項規定
    加重其刑（含最低本刑）。
  2.另審酌被告於本案查獲前4日，雖尚有施用第一級毒品海洛
    因犯行，經臺灣士林地方法院以107 年度訴字第339 號判決
    論以累犯，並判處有期徒刑8月，上訴後，經臺灣高等法院
    以108年度上訴字第808號判決駁回上訴確定（下稱前案），
    然因施用毒品行為具高度成癮性，是本案施用第一級毒品犯
    行時間與前案施用第一級毒品行為時間相隔甚近，應係前案
    施用第一級毒品犯行成癮所致之成癮再犯行為，是被告前案
    犯行業經論以累犯而加重最低本刑，且尚未執行完畢，為免
    本案被告施用第一級毒品犯行再因累犯加重最低本刑重複評
    價而有過苛之情形，是經本院裁量被告上揭前科情形後，援
    依司法院釋字第775號解釋意旨，認就犯罪事實一、㈡部分不
    加重其最低本刑，以符罪刑相當原則。
  ㈣爰審酌被告犯後坦承罪行，並斟酌被告之素行、犯罪動機、
    情節及所生危害暨其生活及經濟狀況、年紀及智識程度等一
    切情狀，分別量處如主文所示之刑，並定其應執行之刑，及
    就各宣告刑與所定應執行刑，均諭知易科罰金之折算標準。
四、沒收：就犯罪事實一、㈠扣案之吸食器1組，經送請交通部民
    用航空局航空醫務中心以乙醇清洗吸食器之殘留物鑑定結果
    ，確呈第二級毒品甲基安非他命陽性反應，有交通部民用航
    空局航空醫務中心航藥鑑字第0000000號毒品鑑定書可稽，
    是上開吸食器之殘留物屬毒品危害防制條例第2條第2 項第2
     款管制之第二級毒品，又因以現今所採行之鑑驗方式，裝
    呈上開毒品之物品，仍會殘留微量毒品而無法將之完全析離
    ，應概認屬毒品之部分，不問屬於被告與否，均應依毒品危
    害防制條例第18條第1 項前段規定沒收銷燬。
五、應依刑事訴訟法第273條之1第1項、第299條第1項前段、第3
    10條之2、第454條第1項，毒品危害防制條例第10條第1項、
    第2項、第18條第1項前段，刑法第11條、第47條第1項、第4
    1條第1項前段、第8項、第51條第5款，判決如主文。
六、如不服本判決應於收受判決後10日內向本院提出上訴書狀，
    並應敘述具體理由。其未敘述上訴理由者，應於上訴期間屆
    滿後20日內向本院補提理由書（均須按他造當事人之人數附
    繕本）「切勿逕送上級法院」。
本案經檢察官陳嘉義、陳建勳到庭執行職務。
中    華    民    國   108    年    9     月    25    日
                  刑事審查庭  法  官  馮浩庭
以上正本證明與原本無異。
如不服本判決應於收受判決後10日內向本院提出上訴書狀，並應
敘述具體理由。其未敘述上訴理由者，應於上訴期間屆滿後20日
內向本院補提理由書(均須按他造當事人之人數附繕本)「切勿逕
送上級法院」。
                              書記官  鄭雅雁
中    華    民    國   108    年    9     月    26    日
附錄本案論罪科刑法條：
毒品危害防制條例第10條
施用第一級毒品者，處6月以上5年以下有期徒刑。
施用第二級毒品者，處3年以下有期徒刑。
附表：文書證據
犯罪事實欄一、(一) ①台灣尖端先進生技醫藥股份有限公司濫藥物檢驗報告 ②臺北市政府警察局偵辦毒品案件尿液檢體委驗單 ③交通部民用航空局航空醫務中心航藥鑑字第0000000號鑑定書 ④自願受搜索同意書 ⑤臺北市政府警察局大同分局搜索、扣押筆錄暨扣押物品目錄表 ⑥勘察採證同意書 犯罪事實欄一、(二) ①臺北市政府警察局偵辦毒品案件尿液檢委驗單 ②台灣尖端先進生技醫藥股份有限公司107年8月31日、107年9月7日濫用藥物檢驗報告